【裁判字號】    92,上易,123
【裁判日期】    920312
【裁判案由】    家庭暴力之傷害
【裁判全文】
臺灣高等法院高雄分院刑事判決          九十二年度上易字第一二三號
    上訴人  台灣高雄地方法院檢察署檢察官
    被  告  乙○○
右上訴人因被告家庭暴力之傷害案件，不服臺灣高雄地方法院九十一年度易字第二二
五五號中華民國九十一年十一月二十九日第一審判決（起訴案號：臺灣高雄地方法院
檢察署九十一年度偵字第一０七一二號），提起上訴，本院判決如左：
      主      文
原判決撤銷。
乙○○傷害人之身體，處罰金伍佰元，如易服勞役，以參佰元折算壹日。
      事      實
一、乙○○與丙○○係夫妻，二人間具有家庭暴力防治法第三條第一款之家庭成員之
    關係。乙○○於民國九十一年四月一日十四時三十分許，在高雄市○○區○○街
    一四一號住處，因不滿丙○○要求離婚而與之發生爭吵，竟基於傷害人身體之犯
    意，抓傷丙○○右手，造成丙○○右手臂紅腫滲血多處。
二、案經丙○○訴由高雄市政府警察局三民第二分局移送台灣高雄地方法院檢察署檢
    察官偵查起訴。
      理      由
一、被告乙○○否認有傷害情事，辯說：伊因為裝上人工髖關節，不能跌倒，告訴人
    丙○○強行拖伊出去，伊不得已以雙手抓住告訴人右手，避免重心不穩而跌倒，
    並無意要傷害告訴人云云。證人即被告之父楊金囉於原審審理時證稱：「當時我
    在場，目擊被告與告訴人爭執經過。告訴人來找被告要辦理離婚，被告不願意，
    要往內走，告訴人就將他拉出來」，「當時我在鼎強街一四三號，告訴人拉被告
    ，被告的步伐有點不穩，就拉告訴人的手」等語。證人即鄰居莊美玉於原審審理
    時證稱：「他們在鼎強街一四一號騎樓拉扯，女方拉扯男方到外面，男的走進來
    ，女的就再拉男的衣服出去，男方就拉住女方的手臂。這樣的情形約有五、六次
    ，因為我做生意，當時正在洗碗，所以我有看到這種情形」等語。
二、但查右開事實，已據告訴人丙○○指訴甲確，並有驗傷診斷書一紙附卷可稽。被
    告固辯稱係因防止跌倒才抓住告訴人手臂，惟其目的若在避免重心不穩，則被告
    僅須抓住告訴人之衣物即可，縱須抓住告訴人之手臂，其手指亦應牢固一處，則
    告訴人至多因手指之捏壓而瘀傷，應不致造成抓裂傷並滲血，足見被告之手指在
    抓住告訴人手臂後尚有上下或前後移動之行為，始可能造成前開傷害。而被告何
    以移動手指﹖不外係蓄意抓傷告訴人或因告訴人拉扯所致，若係前者，被告顯有
    傷害之直接故意，若須後者，可認告訴人當時遭被告抓住後曾極力掙脫，因被告
    不願放手才造成折裂傷滲血，被告對此結果應可預見。被告辯解，係卸責之詞，
    不足採信。證人楊金囉、莊美玉證言，亦不足採為被告有利證據。被告犯行足以
    認定。
三、核被告所為，係犯刑法第二百七十七條第一項之傷害罪。原審不察，遽予無罪諭
    知，尚有未洽。檢察官上訴意旨，執此指摘原判決不當，為有理由，應予撤銷改
    判。審酌被告無前科紀錄，有台灣高等法院被告全國前案紀錄表附卷可稽，告訴
    人所受傷害輕微等一切情狀，量處如主文所示之罰金，並諭知易服勞役之折算標
    準。
據上論斷，應依刑事訴訟法第三百六十九條第一項前段、第三百六十四條、第二百九
十九條第一項前段、刑法第二百七十七條第一項、第四十二條第二項、罰金罰鍰提高
標準條例第一條前段、第二條，判決如主文。
本案經檢察官邱榮藏到庭執行職務。
中    華    民    國     九十二     年       三       月     十  二     日
 臺灣高等法院高雄分院刑事第二庭
                                  審判長法官  林正雄
                                        法官  黃壽燕
                                        法官  趙家光
右正本證甲與原本無異。
不得上訴。
                                      書記官  陳靖華
中    華    民    國     九十二     年       三       月    十  四      日
附錄：本判決論罪科刑法條：
刑法第二百七十七條第一項：
傷害人之身體或健康者，處三以下有期徒刑，拘役或一千元以下罰金。
                                                                        Ｆ


司法院資訊處製作；財團法人民間司法改革基金會備份。
